臺灣基隆地方法院刑事判決　　　　　　　　　　　　　九十三年度訴字第三七八號
　　公　訴　人　臺灣基隆地方法院檢察署檢察官
　　被　　　告　庚○○　男　二.
　　　　　　　　癸○○　男　二.
　　共　　　同
　　指定辯護人　本院公設辯護人　丙○○
右列被告等因強盜案件，經檢察官提起公訴（九十三年度偵字第一五五三、一五九○
、一六九四號），本院判決如左：
    主    文
庚○○共同意圖為自己不法之所有，攜帶兇器，以強暴至使不能抗拒，而使他人交付
其物，累犯，處有期徒刑捌年，褫奪公權伍年；玩具手槍壹支（槍枝管制編號：00
00000000號）及開山刀壹把均沒收。
癸○○共同意圖為自己不法之所有，攜帶兇器，以強暴至使不能抗拒，而使他人交付
其物，處有期徒刑柒年陸月，褫奪公權伍年；玩具手槍壹支（槍枝管制編號：000
0000000號）及開山刀壹把均沒收。
    理    由
一、犯罪事實：
    庚○○與癸○○二人為朋友關係，均因染有施用毒品惡習而缺錢花用。庚○○曾
    因朋友甲○○之介紹到過乙○○家中一次，得知乙○○家中常有大量現金交易，
    竟尋思強其財物，乃找來癸○○互為謀議。庚○○與癸○○二人竟基於共同意圖
    為自己不法所有之犯意聯絡，於九十三年三月二十五日上午十時許，攜帶庚○○
    所有形似真槍之玩具手槍一支，以及客觀上足對人之身體、生命、安全構成威脅
    具有危險性之兇器開山刀（單刃尖刀，長約四十五公分）一把，由庚○○駕駛車
    號Ｋ八─五五三二號小客車搭載癸○○，共同前往基隆市○○區○○路三三○號
    三樓乙○○住處，趁乙○○之訪客丁○○開門欲離去之際，旋即由庚○○持上述
    玩具手槍、癸○○持上述開山刀侵入屋內，展示其二人帶有武器，並由庚○○作
    勢射擊，要求丁○○及適在該屋內玩撲克牌及泡茶聊天之乙○○、甲○○、辛○○、柯志達等人勿輕舉妄動，以此方式施脅迫，繼而由庚○○出言向乙○○、丁○○、甲○○、辛○○、柯志達等人恫稱二人要逃亡，欲向在場之人「借錢」，
    要其等將身上財物交出等語，致使乙○○、丁○○、甲○○、辛○○、柯志達等
    人均畏懼遭受槍擊及砍殺而不能抗拒。遂由丁○○將其分置於口袋及背包內之新
    臺幣（下同）二十六萬餘元交予庚○○，辛○○則將其所有之三萬七千餘元交予
    庚○○取走，辛○○、柯志達並將其二人身上所有之行動電話各一具交予庚○○
    ，甲○○則因身上未有值錢物品而未遭陳、鍾二人強取財物。惟庚○○與癸○○
    二人猶嫌不足，續由庚○○持槍恫嚇在場人不准反抗，癸○○則以膠帶將乙○○
    、丁○○、甲○○、辛○○、柯志達等人雙手綑綁，以此方式施強暴，將丁○○
    、甲○○、辛○○、柯志達留置在該屋客廳旁之和室內；庚○○則續帶同乙○○
    進入己○○適在內睡覺之另一房間，乙○○乃交付其皮包予庚○○，惟其內未有
    財物，庚○○仍不滿意，復回到客廳內，乙○○乃將客廳桌下己○○所放置之十
    一萬餘元交予庚○○取走。得手上述財物後，庚○○與癸○○旋即共乘上開小客
    車逃離現場，並前往基隆市○○區○○街某處廢棄空屋內，朋分其等上述強盜所
    得財物，嗣並分別花用殆盡。
二、認定犯罪事實所依據之證據及理由：
  (一)供述證據：
    1.證人丁○○部分：
      (1)證人已於警察調查中指認被告庚○○、癸○○即當天行搶之人，庚○○持槍
        ，癸○○持刀（見九十三年度偵字第一五九○號偵查卷第三一、三三及三四
        頁）。
      (2)證人於九十三年五月十四日檢察官偵查中證述：「我有被搶，是二個人進來
        搶我，大約是在二個多月前，當天早上，地點是在乙○○他家，當時我開門
        要離去，他們就進來，我有看到其中一人拿刀，另一人拿類似手槍的物品，
        我不認識該二人，他們進來就說錢先借他們，過一星期後再回來處理，我就
        被搶了二十多萬，是我拿出來給他們的」、「我的雙手有被該二名男子用類
        似膠帶的東西綁住，其他的人應該也有」（見九十三年度偵字第一五五三號
        偵查卷第九六頁）。
    2.證人甲○○部分：
      (1)證人已於警察調查中指認被告庚○○（綽號「家輝」）為到場行劫人之一（
        見九十三年度偵字第一六九四號偵查卷第一一頁）。
      (2)證人於九十三年五月十四日檢察官偵查中證述：「他們有來搶……我那天沒
        有損失什麼東西，我知道其他人的錢有被搶。（問：當時你在誰家被搶？）
        乙○○他家。（問：被告二人如何進去？）應該是丁○○開門要出去，他們
        就跑進來了，我看到癸○○拿刀，庚○○有沒有拿東西我不清楚，他們一進
        來就說類似要逃亡，要跟我們借錢的話，接下來就有人將錢交給他們。（問
        ：有無人被綑綁？）我們都被他們用膠帶綁住」（見九十三年度偵字第一五
        五三號偵查卷第九六頁至第九七頁）。
    3.證人辛○○部分：
      (1)證人已於警察調查中指認被告庚○○、癸○○即當天行搶之人，庚○○持槍
        ，癸○○持刀（見九十三年度偵字第一五九○號偵查卷第三八、四○及四一
        頁）。
      (2)證人於九十三年五月十四日檢察官偵查中證述：「我們是在乙○○他家被搶
        ，時間是早上，大概是二個月前。是丁○○要出門，被告二人就衝進來，我
        們幾個人原本在屋內玩樸克牌，被告二人進來後就說『不好意思，桌上的錢
        先借我們，一個星期後會主動與我們聯絡』，我把我的三萬多元放在桌上，
        他們還叫我們不要看，我就趴在桌上」、「（問：他們有無持兇器？）一個
        拿刀、一個人拿槍，沒有擊發，也沒有揮舞刀子，只是拿出來給我們看。在
        場的所有人都有被膠帶綁住，控制在客廳旁的一間和室裡」、「我只知道戊○○因為身上沒錢，所以沒有損失。但我與戊○○各被搶了一支手機」（見
        九十三年度偵字第一五五三號偵查卷第九八頁至第九九頁）。
    4.證人乙○○部分：
      證人於本院審理中到庭證稱：九十三年一、二月間，甲○○曾帶被告庚○○到
      我家去過一次，我並未積欠被告庚○○金錢債務；被告庚○○、癸○○一人拿
      槍、一人拿刀（並當庭繪製刀刃簡圖附卷），控制在場之人不敢反抗，並將我
      及其他在場人之雙手用寬的透明膠布加以綑綁，有將己○○放置於客廳桌下的
      十一萬餘元交予庚○○，現場並無海洛因及安非他命毒品等情（見本院九十三
      年九月一日審理筆錄）。
    5.被害人戊○○於九十三年四月二日警察調查中之指訴：「我日前到一名朋友家
      ，其中一名綽號叫豆干（真名是丁○○）正開門離開時，有二名男子衝入屋內
      一名持槍、一名持刀，並大聲叫屋內的人不要動，且搶走我的行動電話及現場
      所有人的錢」、「當時我們是在屋內和室外的客廳桌子旁，那名歹徒一進門就
      有一名男子掏出一把黑色的手槍瞄準我們大家做勢要射擊喝令大家不要動，就
      將大家都集中在和室內，持槍的歹徒就叫另一名持刀的男子用膠帶將現場的人
      綑綁起來」，並指認被告庚○○、癸○○即當天行搶之人，庚○○持槍、癸○○持刀（見九十三年度偵字第一五九○號偵查卷第四二頁至第四五頁，被告及
      辯護人對於此部分被害人指訴之證據能力並無異議）。
    6.證人己○○於九十三年五月十四日檢察官偵查中證稱：「當天我在睡覺，我醒
      來就看到今天到庭的被害人以及另一個我不認識的男子雙手都被人用膠帶綁住
      ，待在家裡一間和室裡，被告二人就站在和室外面，癸○○手拿刀子，庚○○
      背著一個背包站在旁邊，沒多久他們就離開了，後來我才發現，我放在客廳桌
      子下的十一萬多元被拿走了，事後問其他人，他們也沒說什麼，都很沉默，不
      久就離開了，乙○○也沒跟我說什麼，所以被告二人是如何進來，如何把我的
      錢拿走，我不清楚」等語（見九十三年度偵字第一五五三號偵查卷第一○三頁
      ）。
    7.被告庚○○之供述：
      (1)被告庚○○於檢察官偵查中供稱：「（問：你是否在九十三年三月二十五日
        上午十時許與癸○○前往基隆市○○路三三○號三樓強盜？）有。（問：持
        何種器具前往？）有帶一把玩具槍及開山刀一把。（問：得手物品？）現金
        約十幾萬元、毒品安非他命約二百多公克、海洛因約三十幾公克」、「會去
        行搶是因為對方以前以假藥騙我及癸○○」等語（九十三年四月十四日偵訊
        筆錄，見九十三年度偵字第一五五三號偵查卷第六十至六一頁）。
      (2)又被告庚○○於本院準備程序及審理中均供稱其與被告癸○○於犯罪事實所
        載時、地，分持玩具手槍、開山刀侵入被害人乙○○家中，向在場之被害人
        乙○○、辛○○、柯志達分別取走十一萬餘元、三萬餘元及行動電話二具，
        並以膠布綑綁被害人乙○○、丁○○、甲○○、辛○○、柯志達等人之情。
    8.被告癸○○之供述：
      (1)被告癸○○於檢察官偵查中供稱：「（問：你是否在九十三年三月二十五日
        上午十時許與庚○○前往基隆市○○路三三○號三樓強盜？）有的。我拿一
        把開山刀，庚○○拿一把改造手槍。（問：得手物品？）現金二十八萬元，
        毒品安非他命二百多公克、海洛因約三十五公克」等語（九十三年四月十四
        日偵訊筆錄，見九十三年度偵字第一五五三號偵查卷第五九至六十頁）。
      (2)又被告癸○○於本院準備程序及審理中均供稱其與被告庚○○於犯罪事實所
        載時、地，分持開山刀、玩具手槍侵入被害人乙○○家中，向在場之被害人
        乙○○、辛○○、柯志達分別取走十一萬餘元、三萬餘元及行動電話二具，
        並以膠布綑綁被害人乙○○、丁○○、甲○○、辛○○、柯志達等人之情。
  (二)物證及書證：
    1.扣案證物玩具手槍一支（槍枝管制編號：0000000000號，槍枝照片
      附於九十三年度偵字第一五五三號偵查卷第二九頁）。
    2.前列扣案玩具手槍經內政部警政署刑事警察局鑑驗結果，認係仿SIGSAUER廠半
      自動手槍製造之玩具手槍，經檢視其槍管內具阻鐵，無法供發射彈丸使用，認
      不具殺傷力，此有內政部警政署刑事警察局九十三年四月二十八日刑鑑字第○
      九三○○八五七六○號槍彈鑑定書一份附卷可稽（附於九十三年度偵字第一五
      五三號偵查卷第八三頁至第八五頁）。
  (三)本院之判斷：
    1.被告庚○○固坦承前開供述情節，惟否認有何不法所有之意圖，辯稱：「乙○○有欠我錢，我是要去討債」等語。被告癸○○固亦坦承前開供述情節，惟亦
      否認有何不法所有之意圖，辯稱：「庚○○跟我說乙○○欠他錢，找我一起去
      討債」等語。
    2.被告庚○○所稱其與被害人乙○○間之債權債務關係，業經被害人乙○○到庭
      結證並無其事，被告庚○○亦無何憑證足資佐證其債權之存在，其空言辯稱係
      為索討債務，已屬無稽。又依前列證人乙○○、甲○○、辛○○、柯志達、丁○○、己○○之證述情節，被告係以持刀、槍行脅迫並以綑綁被害人等之強暴
      手段，使被害人等在無法抗拒之情狀下分別交付財物，此部分事實亦經被告二
      人供承相符；倘係索討債務，何以未僅針對所謂債務人乙○○，竟將全部在場
      予以控制、加以綑綁，並令非其所稱債務人之辛○○、柯志達、丁○○等人均
      交付財物，其情亦顯與被告二人所辯係要債一事不相符合。況被告庚○○於檢
      察官偵訊時坦稱其行為之緣由係「行搶是因為對方以前以假藥騙我及癸○○」
      ，證人丁○○、甲○○、辛○○均證述被告癸○○、庚○○二人進屋後展示所
      帶刀、槍並表示要「借錢」等情，亦堪認被告庚○○之動機及被告癸○○、庚○○二人之言行均已明白顯示其等係行強盜財物之目的，要非索討任何既存之
      債務。
    3.綜上，本案有前列證人、證物、書證及被告供述為證，事證已臻明確。被告庚○○、癸○○二人所辯係為討債云云，顯與事證不符，要屬空言飾卸之詞，無
      足形成任何有利被告之合理懷疑；被告庚○○、癸○○二人之犯罪事實均堪認
      定，應依法論科。
三、論罪及科刑之理由：
  (一)查被告庚○○、癸○○二人持以犯本件強盜案件所用之開山刀長達四、五十公分
    ，單刃而尖銳，業經證人乙○○證述及被告癸○○供述在卷，客觀上足以對人之
    生命、身體造成危害，屬刑法第三百二十一條第一項第三款所指之兇器；被告二
    人分持鋒利之開山刀及形似真槍之金屬玩具手槍作勢射擊，被害人等心理遭受此
    等危險足以致命之武器之強制，客觀上已達使被害人等不能抗拒之程度。核被告
    庚○○、癸○○二人所為，均係犯刑法第三百三十條第一項之加重強盜罪（對於
    被害人乙○○、丁○○、辛○○、柯志達等人部分）及同條第二項之加重強盜未
    遂罪（對於被害人甲○○部分）。被告庚○○、癸○○二人有犯意之聯絡及行為
    之分擔，均為共同正犯；又被告庚○○、癸○○二人基於一強盜計劃，在同一處
    所以一次強盜行為，強盜被害人乙○○、丁○○、甲○○、辛○○、柯志達等人
    財物，乃一強盜行為觸犯數同一罪名，為想像競合犯（最高法院九十二年度台上
    字第三一二九號判決意旨可資參照），應依刑法第五十五條規定，從一重之加重
    強盜既遂罪處斷。
  (二)被告庚○○前因妨害自由案件，經本院九十一年度訴字第九四號判決判處有期徒
    刑七月確定，經送監執行，於九十二年八月十二日執行完畢，有被告全國前案紀
    錄表一份附卷可參，其於有期徒刑執行完畢後五年以內，再犯本件有期徒刑以上
    之罪，為累犯，應依刑法第四十七條規定加重其刑。
  (三)本院審酌被告庚○○、癸○○二人素行不端，正值青年卻不思以正當工作賺取經
    濟來源，竟持兇器侵入他人住處向多位被害人強盜財物，破壞他人財產及人身安
    全法益非輕，及斟酌其犯罪後猶飾詞避就等一切情狀，分別量處如主文所示之刑
    ，以懲不法。又被告庚○○、癸○○二人分別受六月以上有期徒刑之宣告，其等
    犯罪之情節危害社會治安重大，本院認有褫奪公權之必要，爰分別併予宣告褫奪
    公權五年。
  (四)扣案之玩具手槍一支（槍枝管制編號：0000000000號）及雖未扣案然
    不能證明已經滅失之開山刀一把，為被告庚○○所有供其等犯本件強盜罪所用，
    均應依刑法第三十八條第一項第二款規定，併予宣告沒收。
四、不另為無罪諭知部分：
  (一)公訴意旨另以：被告庚○○、癸○○二人基於同前之強盜故意及犯意聯絡，於九
    十三年三月二十五日上午十時許，共同在基隆市○○區○○路三三○號三樓乙○○住處，由庚○○持槍恫嚇在場人不准反抗，癸○○則以膠帶將乙○○、丁○○
    、甲○○、辛○○、柯志達等人雙手綑綁後，取走置於客廳桌上約三十五公克之
    第一級毒品海洛因及約二百餘公克之第二級毒品安非他命等語，因認被告庚○○
    、癸○○二人此部分亦係涉犯刑法第三百三十條第一項之加重強盜罪等語。
  (二)按被告或共犯之自白，不得作為有罪判決之唯一證據，仍應調查其他必要之證據
    ，以察其是否與事實相符；刑事訴訟法第一百五十六條第二項定有明文。經查：
    被告庚○○、癸○○二人雖於檢察官偵查中及本院審理中供稱其等在上述時、地
    有取走毒品海洛因、安非他命之行為，惟此部分除被告二人之自白外，證人乙○○於本院審理中證稱該處當時並無任何毒品（見本院九十三年九月一日審理筆錄
    ），而證人丁○○、甲○○、辛○○、己○○等人均於檢察官偵查中證稱未見在
    該處有何毒品遭被告二人搶走（九十三年五月十四日偵訊筆錄，見九十三年度偵
    字第一五五三號偵查卷第九六至九九頁），是被告庚○○、癸○○二人之自白與
    上列證人所證述情節並不相符。又雖被告庚○○於九十三年四月十三日經警拘提
    到案時查獲其施用所餘之第一級毒品海洛因約毛重○．九五公克（業經另案臺灣
    基隆地方法院檢察署九十三年度毒偵字第六七四號被告庚○○違反毒品危害防制
    條例案件扣押），然其數量稀少，與被告二人所供稱強盜所得之第一級毒品海洛
    因三十五公克及第二級毒品安非他命二百公克，二者數量相差極大，而被告庚○○係於九十三年四月十三日經拘提到案、被告癸○○係於九十三年四月七日經拘
    提到案，均與本件強盜案發之九十三年三月二十五日時距不遠，被告庚○○、癸○○二人顯難在如此短暫時日即將大量毒品施用完畢或用至僅餘○．九五公克；
    是故，要難即認上述被告庚○○於九十三年四月十三日經警拘提到案時查獲之第
    一級毒品海洛因約毛重○．九五公克確係其在被害人乙○○住處強盜所得物品。
    綜上，除被告之自白外，並無證據足堪證明被告庚○○、癸○○二人確有在上述
    時、地強盜第一級毒品海洛因及第二級毒品安非他命之事實；惟公訴意旨所指被
    告庚○○、癸○○二人此部分犯行，與前述有罪部分，具有想像競合之裁判上一
    罪關係，爰不另為無罪判決之諭知，併此敘明。
五、適用之法律依據：
    刑事訴訟法第二百九十九條第一項前段，刑法第二十八條、第三百三十條第一項
    、第二項、第五十五條、第四十七條、第三十七條第二項、第三十八條第一項第
    二款。
本案經檢察官壬○○到庭執行職務。
中　　　華　　　民　　　國　　九十三　　年　　　十　　　月　　 十三 　　日
                                臺灣基隆地方法院刑事第一庭
                                    審判長法  官  邱志平
                                          法  官  汪梅芬
                                          法  官  蔡岱霖
右正本證明與原本無異。
如不服本判決應於收受送達之日起十日內向本院提出上訴書狀，上訴於臺灣高等法院
，並附具繕本一份。
                                          書記官  明祖斌
中　　　華　　　民　　　國　　九十三　　年　　　十　　　月　　 十三 　　日
附錄本判決論罪之法條全文：
刑法第三百三十條
犯強盜罪而有第三百二十一條第一項各款情形之一者，處七年以上有期徒刑。
前項之未遂犯罰之。
